臺灣高雄地方法院刑事判決　　　　　　　95年度易字第2575號
公　訴　人　臺灣高雄地方法院檢察署檢察官
被　　　告　甲○○
指定辯護人　本院公設辯護人丁○○
上列被告因業務侵占等案件，經檢察官提起公訴（94年度偵字第
19477 號），本院判決如下：
    主  文
甲○○連續意圖供行使之用，而偽造有價證券，處有期徒刑貳年
。緩刑伍年，並應向國庫支付新臺幣拾萬元。偽造之臺灣中小企
業銀行高雄分行支票參張（票號ＡＲ0000000、ＡＲ00
00000、ＡＲ0000000號），均沒收之。
    事  實
一、甲○○原係三商美邦人壽保險股份有限公司（下稱三商人壽
    ）業務經理，負責保險業務之招攬及保費收取等工作，為從
    事業務之人。其於民國94年5 月間，受丙○○之委託代為變
    更三商人壽保戶楊玉秀及湯佳瑄之保單號碼000000000000、
    000000000000號及000000000000號等3 紙保單之保險費繳付
    方式，並收受丙○○用以繳付前開3 紙保單保險費之發票人
    為夏國富、付款人為台灣中小企業銀行高雄分行、票號為AR
    0000000 號、AR0000000 號及AR0000000 號之空白支票3 紙
    ，詎其竟意圖為自己不法之所有，未將前開3 紙支票繳回三
    商人壽，並將上開3 紙支票變易持有為所有，而予以侵占入
    己。復基於意圖供行使而偽造有價證券之概括犯意，連續於
    ：
（一）於95年5 月上旬，在高雄市○○區○○街17號住處，在上
      開AR0000000 之支票上，逕自填寫發票日為94年6 月13日
      、票面金額為10萬元，以此方式而偽造上開支票後，旋持
      上開支票，在高雄市前鎮區某國小交付予其友人林建佳以
      調借現金而行使之。
（二）於95年5 月15日，在高雄市○○區○○街17號住處，在上
      開AR0000000 之支票上，逕自填寫發票日為94年6 月15日
      、票面金額為82,500元，以此方式而偽造上開支票後，旋
      持上開支票，前往高雄市○○區○○街14號3 號交付予其
      父卓文祥以調借現金而行使之。
（三）於95年5 月下旬，在高雄市○○區○○街17號住處，在上
      開AR0000000 之支票上，逕自填載發票日、票面金額為12
      萬3000元，以此方式而偽造上開支票後，旋持上開支票，
      在高雄市○○路交付予綽號「勇伯」之友人調借現金而行
      使之。
（四）嗣丙○○發覺前開3 紙支票中票號AR0000000 號之支票提
      示人並非三商人壽，且甲○○業已不知去向，始悉上情。
二、案經丙○○訴由高雄市政府警察局新興分局移送臺灣高雄地
    方法院檢察署檢察官偵查起訴。
    理  由
一、按被告以外之人於偵查中向檢察官所為陳述，除顯有不可信
    之情況者外，得為證據，同法第159 條之1 第2 項定有明文
    。本件證人丙○○、楊玉秀、李瑩娟、卓文祥於檢察官偵查
    中所為之陳述，並無何顯不可信之情況，依上說明，其於偵
    查中之證言自均具有證據能力。
二、另證人丙○○、卓美惠於警詢時之證述，其性質雖屬傳聞證
    據，但經本院準備程序詢以對證據能力之意見，並於審理時
    予以提示，告以要旨，經檢察官、辯護人及被告表示意見，
    檢察官、辯護人及被告均未於言詞辯論終結前，對該證據內
    容異議，且本院認該證據與待證事項具有關連性且適當，依
    刑事訴訟法第159 條之5 第2 項規定，應具有證據能力。
三、上開犯罪事實，業據被告甲○○於本院審理時坦承不諱，核
    與證人丙○○、楊玉秀、李瑩娟、卓文祥、卓美惠之證述相
    符，並有三商人壽95年10月18日（95）三法字第00109 號函
    、上開票號AR0000000 號支票影本、掛失止付票據提示人資
    料查報表等在卷可按，足認被告上開自白核與事實相符，是
    本件事證明確，被告犯行堪以認定。
四、論罪、科刑
（一）查被告行為後，如附表所示之相關法律均業經變更，並俱
      於95年7 月1 日施行，玆經整體比較結果，裁判時法並未
      較為有利，從而依刑法第2 條第1 項規定，自應適用各該
      行為時法，亦即修正前刑法，合先敘明。
（二）次查被告甲○○於本件行為時係擔任三商人壽之業務經理
      ，為從事業務之人。其既因業務上而持有上開3 紙支票，
      嗣後並將之侵占入己，故核其此部份之所為，係犯刑法第
      336 條第2 項之業務侵占罪。起訴書贅載本件被告亦犯同
      法第335 條第1 項之普通侵占罪，應予更正。另被告意圖
      供行使之用，於上開3 紙支票上書立金額及發票日，並持
      以交付他人調借現金之行為，則係犯刑法第201 條之偽造
      有價證券罪。公訴意旨漏未論及被告偽造有價證券罪部分
      ，惟因與起訴部分有牽連犯之裁判上一罪關係，為起訴效
      力所及，依審判不可分之原則，本院得併予審理。其偽造
      有價證券後持以行使，行使偽造有價證券之低度行為應為
      偽造有價證券之高度行為所吸收，不另論罪。又被告先後
      偽造上開3 紙支票，時間緊接，手法相同，且犯罪構成要
      件相同，顯係出於概括之犯意為之，應依修正前刑法第56
      條連續犯之規定，論以一罪，並加重其刑。另被告所犯上
      開業務侵占罪、偽造有價證券罪間，有方法目的之牽連關
      係，為牽連犯，應依修正前刑法第55條之規定，從一重依
      偽造有價證券罪處斷。本件被告雖未經告訴人丙○○同意
      即偽造支票花用，惟念其偽造之支票金額非鉅，本件偽造
      之支票數量僅有3 張，總計票面金額僅30餘萬元，對於夏
      國富票據信用及社會金融秩序所生之危害程度非鉅；又念
      其尚有幼子2 人需扶養，有戶籍謄本1 份在卷可查，若科
      以一般刑度，則家庭必將破碎，實屬情輕法重，揆其犯罪
      情狀客觀上顯有堪予憫恕之處，本院如逕以宣告最低度之
      刑罰，猶嫌過重，當依刑法第59條規定減輕其刑（本條僅
      作文字修正，無新舊法比較問題）。爰審酌被告不知謹守
      本分、忠於職守，竟侵占客戶所交付用以繳付保費之支票
      ，並於侵占支票後復偽造該支票用以借款花用，所為顯屬
      不該；惟念其犯後坦承犯行，且已與夏國富之妻丙○○達
      成和解，丙○○並表示願意原諒被告，有和解書1 紙在卷
      可稽，可見其顯有悔意，及其動機、目的、所生危害等一
      切情狀，量處如主文所示之刑。另犯罪在新法施行前，而
      於新法施行後為緩刑之宣告，應適用新法第74條之規定（
      參照最高法院95年度第8 次刑事庭會議）。本件被告甲○
      ○前未曾受有期徒刑以上刑之宣告，有台灣高等法院被告
      前案紀錄表1 份在卷可按，其因一時失慮，偶罹刑典，經
      此偵審程序及罪刑之宣告，當知所警惕，信無再犯之虞，
      是本院認其所宣告之刑以暫不執行為適當，爰宣告緩刑5
      年，以啟自新。另本院考量被告上開犯罪情狀，認除前開
      緩刑之宣告外，另有賦予被告一定負擔之必要，併予諭知
      被告應向國庫支付如主文所示金額，以示懲儆。末查，被
      告偽造之支票3 紙（票號AR0000000 、AR0000000 、
      AR0000000） ，雖未扣案，惟不能證明業已滅失，自應依
      刑法第205 條規定，不問屬於犯人與否，均宣告沒收之。
據上論斷，應依刑事訴訟法第299 條第1 項前段，刑法第2 條第
1 項前段、第336 條第2 項、第201 條第1 項、第59條、第74條
第1 項第1 款、第2 項第4 款、第205 條，修正前刑法第55條後
段、第56條，刑法施行法第1 條之1 ，判決如主文。
本案經檢察官乙○○到庭執行職務。
中　　華　　民　　國　　96　　年　　6 　　月　　28  　日
                  刑事第八庭  審判長法　官  李政庭
                                    法  官  李育信
                                    法  官  王俊彥
如不服本判決，應於判決送達後10日內，向本院提出上訴狀。
以上正本證明與原本無異。
中　　華　　民　　國　　96　　年　　6 　　月　　28　　日
                                    書記官  鄭永媚
┌───────────────────────────────────────────────┐
│附表：                                                                                        │
├──────┬─────────────┬─────────────┬───────┬────┤
│相關變更條文│行為時法（下稱舊法）之內容│裁判時法（下稱新法）之內容│比  較  理  由│備    註│
├──────┼─────────────┼─────────────┼───────┼────┤
│ 【連續犯】 │第56條：連續數行為而犯同一│（刪除）                  │新法刪除連續犯│被告先後│
│            │之罪名者，以一罪論。但得加│                          │之規定。      │多次之犯│
│            │重其刑至2 分之1 。        │                          │              │行，依新│
│            │                          │                          │              │法須分論│
│            │                          │                          │              │併罰，依│
│            │                          │                          │              │舊法則僅│
│            │                          │                          │              │論一罪，│
│            │                          │                          │              │是舊法有│
│            │                          │                          │              │利。    │
├──────┼─────────────┼─────────────┼───────┼────┤
│ 【牽連犯】 │第55條後段：犯一罪而其方法│（刪除）                  │新法刪除牽連犯│被告先後│
│            │或結果之行為犯他罪者，從一│                          │之規定。      │之犯行，│
│            │重處斷。                  │                          │              │依新法須│
│            │                          │                          │              │分論併罰│
│            │                          │                          │              │，依舊法│
│            │                          │                          │              │則僅論一│
│            │                          │                          │              │罪，是舊│
│            │                          │                          │              │法有利。│
└──────┴─────────────┴─────────────┴───────┴────┘
附錄本案論罪科刑法條：
刑法第336條
（公務公益侵占罪、業務侵占罪）
對於公務上或因公益所持有之物，犯前條第1 項之罪者，處1 年
以上7 年以下有期徒刑，得併科5 千元以下罰金。
對於業務上所持有之物，犯前條第1 項之罪者，處6 月以上5 年
以下有期徒刑，得併科3 千元以下罰金。
前二項之未遂犯罰之。
刑法第201條
（有價證券之偽造變造與行使罪）
意圖供行使之用，而偽造、變造公債票、公司股票或其他有價證
券者，處3 年以上10年以下有期徒刑，得併科3 千元以下罰金。
行使偽造、變造之公債票、公司股票或其他有價證券，或意圖供
行使之用，而收集或交付於人者，處1 年以上7 年以下有期徒刑
，得併科3 千元以下罰金。
